【裁判字號】    98,訴緝,27
【裁判日期】    980218
【裁判案由】    毒品危害防制條例
【裁判全文】
臺灣板橋地方法院刑事判決          98年度訴緝字第27、28號
公  訴  人  臺灣板橋地方法院檢察署檢察官
被      告  甲○○
                  （現另案於臺灣臺北監獄臺北分監執行中）
上列被告因違反毒品危害防制條例案件，經檢察官提起公訴（97
年度毒偵字第7840、8001號），本院依簡式審判程序，判決如下
：
    主  文
王建明犯如附表所示之罪，各處如附表所示之宣告刑，應執行有
期徒刑壹年伍月。扣案之海洛因貳包（驗餘淨重零點肆陸玖公克
）均沒收銷燬之。
    事  實
一、甲○○前於民國84年間因違反肅清煙毒條例案件，經本院以
    84年度訴字第461 號判處有期徒刑3 年6 月，嗣上訴臺灣高
    等法院後於84年7 月14撤回上訴而確定；又於85年間因違反
    肅清煙毒條例案件，經本院以85年度訴字第28號判處有期徒
    刑三年七月確定後，與前開罪刑接續執行，於87年12月10日
    縮短刑期假釋出監，嗣經撤銷假釋，應執行殘刑3 年8 月16
    日，於93年6 月19日因縮短刑期執行完畢。其間，甲○○於
    88年間因施用毒品案件，經本院以88年度毒聲字第5640裁定
    送觀察、勒戒後，認有繼續施用毒品之傾向，復經本院以88
    年度毒聲字第6091號裁定令入戒治處所施以強制戒治，嗣戒
    治滿3 個月，成效評定為合格，經本院以89年度毒聲字第14
    23號裁定停止戒治，所餘戒治期間付保護管束，並於89 年2
    月29日停止戒治處分，嗣於保護管束期間因違反保護管束應
    遵守事項情節重大，經本院以89年毒聲字第3761號裁定撤銷
    保護管束，令入戒治處所施以強制戒治，於90年1 月5 日強
    制戒治執行完畢，並由臺灣板橋地方法院檢察署檢察官於同
    年2 月7 日以90年度戒毒偵字第124 為不起訴處分確定。甲
    ○○復於93年6 月20日出監後某日起至94年10月28日止，因
    多次施用海洛因之犯行，經本院於95年3 月29日以95年度訴
    字第561 號判處有期徒刑10月，上訴臺灣高等法院後，於95
    年5 月29日撤回上訴而確定，嗣經減刑，於96年7 月19日易
    科罰金執行完畢，又於95年間因施用毒品案件，經本院以96
    年度訴緝字第151 號判處有期徒刑1 年，減為有期徒刑6 月
    （現正執行中）。詎甲○○猶不思悔改，其明知海洛因係毒
    品危害防制條例所規定之第一級毒品，不得非法持有、施用
    ，竟基於施用第一級毒品海洛因之犯意，分別於如附表所示
    之時間、地點，以針筒注射之方式，施用第一級毒品海洛因
    2 次，並於如附表所示之時間、地點為警查獲，且經採集其
    尿液送驗，始悉上情。
二、案經臺北縣政府警察局三重分局報請臺灣板橋地方法院檢察
    署檢察官偵查起訴。
    理  由
一、訊據被告甲○○坦承前開犯罪事實，而被告於96月6 月3 日
    及96年8 月14日為警所採尿液送臺灣檢驗科技股份有限公司
    檢驗結果，發現確有鴉片類之陽性反應，此有臺北縣政府警
    察局三重分局查獲毒品案件被移送者姓名及代碼對照表2 紙
    、臺灣檢驗科技股份有限公司96年6 月14日、96年9 月3 日
    出具之濫用藥物檢驗報告2 紙附卷可稽，次查，該檢驗中心
    係先以酵素免疫分析法（ＥＩＡ）篩驗，其尿液中海洛因代
    謝物嗎啡、安非他命濃度超出檢測範圍，再以氣相層析質譜
    儀分析法（ＧＣ／ＭＳ）確認；其檢驗方法係以「氣相層析
    儀」先將物質氣化後，再經分析管分離，由於各種物質之沸
    點及對管柱之吸附力不同，在經過檢測器（Detector）測定
    後，表現出不同之滯留時間（Retension time），以滯留時
    間來判斷係何種物質；再利用「質譜儀」為檢測器，將物質
    撞擊成碎片，記錄其質譜圖。因每個化合物之鍵結能力不同
    ，故不同之物質會有其特定之質譜圖，因此在物質之判斷上
    有如指紋之鑑定，在理論上，扣除人為因素，其精確度已接
    近百分之百。次按海洛因經注射或吸入人體後，約80% 於24
    小時內自尿中排出，一般而言，尿液中能否驗出嗎啡陽性反
    應與其投與量、投與途徑、採尿時間、個人體質及檢測方法
    之靈敏度有關，國外曾有文獻報導注射6 毫克之海洛因鹽酸
    鹽，其代謝物嗎啡之平均可檢出時限約為26小時，業經行政
    院衛生署藥物食品檢驗局於81年9 月8 日以藥檢壹字第8114
    885 號函述綦詳。又參諸海洛因於人體內會代謝成嗎啡，因
    此涉嫌毒品海洛因之吸食者係檢驗其尿液中之嗎啡反應等情
    ，此為本院職務上已知之事實，被告亦供承其施用者為毒品
    海洛因，則被告所施用之與嗎啡有關之毒品係為海洛因之事
    實，亦應堪以認定。被告上開所採尿液送驗結果既有鴉片類
    之陽性反應，顯見被告在經警採尿前之26小時內某時點，確
    曾有施用毒品海洛因之犯行，足徵被告之自白與事實相符。
    此外，復有被告所有供施用之毒品第一級毒品海洛因2 包（
    驗餘淨重0.469 公克）扣案可資佐證，足證被告前開自白應
    與事實相符，應予信實。
二、論罪科刑：
(一)、按施用毒品經觀察、勒戒或強制戒治執行完畢釋放後，5 年
    後再施用毒品，應適用毒品危害防制條例第20條第1 、2 項
    之規定，同條例第20條第3 項定有明文。又按於92年7 月9
    日新修正之毒品危害防制條例刪除二犯及三犯之規定，一改
    修法前繁雜之處遇程序，僅將施用毒品者簡化區分為初犯、
    再犯，並認施用毒品者係屬病患性犯人，以觀察、勒戒戒除
    其身癮，並以強制戒治去除其心癮。經觀察、勒戒或強制戒
    治執行完畢釋放後，若係5 年後再犯該條例第10條施用毒品
    罪者，與同條例第20條第1 項、第2 項關於「初犯」之處理
    方式相同，檢察官應先聲請法院裁定令被告入勒戒處所觀察
    、勒戒，並視有無繼續施用毒品傾向，決定應予釋放、為不
    起訴之處分，或應聲請法院裁定令入勒戒處所強制戒治；若
    係5 年內「再犯」同條例第10條施用毒品罪者，依同條例第
    23條第2 項規定，檢察官則應依法追訴。觀諸該條例第20條
    第3 項之修正理由；「觀察、勒戒或強制戒治5 年後再犯者
    ，顯見前所實施之觀察、勒戒或強制戒治已足以遮斷其施用
    毒品之癮，為期自新及協助其戒除毒癮，對此5 年後再犯者
    ，爰明定仍適用初犯之規定，先經觀察、勒戒、強制戒治之
    程序。」及同條例第23條第2 項之修正理由：「為配合簡化
    施用毒品犯之刑事處遇程序，並鑑於經觀察、勒戒或強制戒
    治執行完畢釋放後5 年內再犯者，其再犯率甚高，原據以實
    施之觀察、勒戒及強制戒治既已無法收其實效，自應施以刑
    事處遇。」顯然如施用毒品者係前經觀察、勒戒或強制戒治
    等治療程序執行完畢5 年後，始再施用毒品之「初犯」，因
    前所執行之觀察、勒戒或強制戒治已足收戒除毒癮之效，自
    應重新執行觀察、勒戒或強制戒治等治療程序，並於治療程
    序執行完畢後，由檢察官為不起訴處分，毋庸對之追訴處罰
    ；反之，在「再犯」之情形，因其先前所為治療程序顯未能
    收戒斷毒癮之效，且考量施用毒品者之再犯率偏高，乃簡化
    其刑事處遇程序，而逕予追訴處罰，不再施以治療程序。參
    酌上開立法理由，修正毒品危害防制條例就施用毒品者，祇
    於「初犯及5 年後再犯」二種情形，有其追訴條件之限制，
    即須於初犯經觀察、勒戒或強制戒治釋放後，5 年內均無施
    用毒品之行為，始能認其前所實施之觀察、勒戒或強制戒治
    已足遮斷毒癮，而得於5 年後再犯時，再予適用初犯之規定
    ，重行觀察、勒戒等程序。倘5 年內已經再犯，被依法追訴
    處罰，縱其第三次（或第三次以上）施用毒品之時間在初犯
    釋放5 年以後，即與「5 年後再犯」之情形有別，且因已於
    「5 年內再犯」，顯見其再犯率甚高，原實施觀察、勒戒或
    強制戒治，已無法收其實效，而無5 年戒斷期之存在，自無
    再經觀察、勒戒或強制戒治之必要，應由檢察官逕行起訴，
    始符新法修正之本旨，最高法院95年度臺上字第1071號、95
    年度臺非字第59號判決意旨可資參照。經查，被告前有如事
    實欄所述之施用毒品情形，此有臺灣高等法院被告前案紀錄
    表1 份在卷可證，是被告於強制戒治執行完畢釋放後5 年以
    內已再犯被依法追訴處罰如上所述，則揆諸前揭判決意旨，
    本件檢察官起訴被告施用第一級毒品，符合上開規定，合先
    敘明。
(二)、查海洛因係毒品危害防制條例第2 條第2 項第1 款所稱之第
    一級毒品。核被告二次施用第一級毒品海洛因之行為，係犯
    二次同條例第10條第1 項之施用第一級毒品罪。其施用第一
    級毒品前後，分別持有第一級毒品之低度行為，皆為施用之
    高度行為所吸收，均不另論罪。被告有如事實欄所示之犯罪
    科刑及執行情形，有臺灣高等法院被告前案紀錄表在卷可稽
    ，其於上開有期徒刑執行完畢後5 年內，故意再犯本案有期
    徒刑以上之二罪，為累犯，均應依刑法第47條第1 項之規定
    ，分別加重其刑。被告所犯上開二罪間，犯意各別，罪名互
    異，應分論併罰。爰審酌被告前因施用毒品，獲得不起訴處
    分之寬典，仍無法戒絕毒癮，再次漠視法令禁制而犯本罪，
    惟其施用毒品所生危害，實以自戕身心健康為主，對於他人
    生命、身體、財產等法益，尚無明顯而重大之實害，兼衡其
    犯罪後坦承犯罪，已知悔悟等一切情狀，分別量處如主文所
    示之刑，並合併定其應執行之刑，以示懲儆。
三、扣案第一級毒品海洛因2 包（共淨重0.48公克，因鑑驗使用
    0.011 公克，驗餘淨量0.469 公克），係第一級毒品，有台
    灣檢驗科技股份有限公司96年6 月26日濫用藥物檢驗報告乙
    紙可參，因該等分裝袋內之海洛因與包裹前開毒品之分裝袋
    2 只，二者在物理上俱難以析離，應依毒品危害防制條例第
    18條第1 項前段規定宣告沒收銷燬之。
據上論斷，應依刑事訴訟法273 條之1 第1 項、第299 條第1 項
前段，毒品危害防制條例第10條第1 項、第18條第1 項前段，刑
法第11條前段、第47條第1 項、第51條第5 款，判決如主文。
本案經檢察官陳姿雯到庭執行職務。
中    華    民    國    98    年    2     月    18    日
                  刑事第二庭    法  官  吳幸娥
以上正本證明與原本無異
如不服本判決應於送達後10日內向本院提出上訴狀
                                書記官  蕭佩宜
中    華    民    國    98    年    2     月    18    日
附表：
┌─┬───────┬────┬────┬────────┐
│編│犯罪事實      │罪名    │宣告刑  │備註            │
│號│              │        │        │                │
├─┼───────┼────┼────┼────────┤
│1 │於96年6 月3 日│施用第一│處有期徒│於96年6 月3 日6 │
│  │上午4 時許，在│級毒品，│刑拾月，│時10分許，在上址│
│  │臺北縣三重市自│累犯    │扣案之第│前為警查獲，並扣│
│  │強路1 段141 號│        │一級毒品│得海洛因2 包（驗│
│  │4 樓506 室，以│        │海洛因貳│餘淨重0.469 公克│
│  │針筒注射方式施│        │包（驗餘│），經警採集其尿│
│  │用第一級毒品海│        │淨重零點│液送驗後，呈鴉片│
│  │洛因。        │        │肆陸玖公│類陽性反應。    │
│  │              │        │克）沒收│                │
│  │              │        │銷燬之。│                │
├─┼───────┼────┼────┼────────┤
│2 │於96年8 月14日│施用第一│處有期徒│於96年8 月14日19│
│  │為警採尿前回溯│級毒品，│刑拾月。│時30分，因為毒品│
│  │26內之某時（扣│累犯    │        │列管人口經警通知│
│  │除為警拘捕至驗│        │        │採驗尿液送驗後，│
│  │尿時止之人身自│        │        │呈鴉片類陽性反應│
│  │由受公權力拘束│        │        │。              │
│  │之無從施用毒品│        │        │                │
│  │時間），在臺北│        │        │                │
│  │縣三重市○○路│        │        │                │
│  │1 段141 號4 樓│        │        │                │
│  │508 室，以針筒│        │        │                │
│  │注射方式施用第│        │        │                │
│  │一級毒品海洛因│        │        │                │
│  │。            │        │        │                │
└─┴───────┴────┴────┴────────┘
附錄本案論罪科刑法條全文：
毒品危害防制條例第10條
施用第一級毒品者，處六月以上五年以下有期徒刑。
施用第二級毒品者，處三年以下有期徒刑。


司法院資訊處製作；財團法人民間司法改革基金會備份。
